【裁判字號】    98,易,3631
【裁判日期】    990119
【裁判案由】    竊盜
【裁判全文】
臺灣臺北地方法院刑事判決              98年度易字第3631號
公  訴  人  臺灣臺北地方法院檢查署檢察官
被      告  甲○○
上列被告因竊盜案件，經檢察官提起公訴（98年度偵緝字第1445
號），本院判決如下：
    主  文
甲○○踰越安全設備竊盜，累犯，處有期徒刑捌月。
    事  實
一、甲○○有多次違反毒品危害防制條例及竊盜前科，其於民國
    95年間因竊盜案件，經臺灣士林地方法院判決處有期徒刑1
    年，強制工作3 年，上訴後經臺灣高等法院以96年度上易字
    第384 號撤銷原判決，改判決處有期徒刑1年8月確定，於97
    年7 月12日縮短刑期執行完畢，詎仍不知悔改，竟意圖為自
    己不法之所有，於97年10月6 日凌晨5、6時許，因見位於臺
    北市○○區○○街25號4 樓乙○○住處窗戶未上鎖，先由後
    方防火巷處徒手攀爬至乙○○上開住處客廳外，再徒手將該
    客廳之紗窗拆下，並踰越乙○○上開客廳廚房之窗戶而無故
    侵入住宅後，徒手竊取乙○○置放於電視櫃上之零錢新臺幣
    （下同）500 元得手後逃逸。嗣經乙○○報警處理，為警在
    客廳窗戶邊框採得可疑之指印，經送請內政部警政署刑事警
    察局比對結果，與甲○○右食指之指紋相符，始查悉上情。
二、案經乙○○訴由臺北市政府警察局萬華分局報請臺灣臺北地
    方法院檢察署檢察官偵查起訴。
    理  由
一、證據能力方面：
  (一)按被告以外之人於審判外之言詞或書面陳述，除法律有規定
    者外，不得作為證據，刑事訴訟法第159條第1項定有明文，
    此即學理上所稱「傳聞證據排除法則」。依上開法律規定，
    傳聞證據原則上固無證據能力，但如法律別有規定者，即例
    外認有證據能力。經查，本判決引用之內政部警政署刑事警
    察局97年10月28日刑紋字第0970163916號鑑驗書，係內政部
    警政署刑事警察局依檢察機關概括授權囑託執行鑑定職務所
    出具之書面鑑定報告，依刑事訴訟法第159條第1項及同法第
    208條第1項準用同法第206條第1項之規定，均係屬傳聞法則
    之例外，自得作為證據。
  (二)按被告以外之人於審判外之陳述，雖不符刑事訴訟法第159
    條之1 至第159條之4之規定，而經當事人於審判程序同意作
    為證據，法院審酌該言詞陳述或書面陳述作成時之情況，認
    為適當者，亦得為證據。當事人、代理人或辯護人於法院調
    查證據時，知有第159條第1項不得為證據之情形，而未於言
    詞辯論終結前聲明異議者，視為有前項之同意，刑事訴訟法
    第159條之5定有明文。告訴人乙○○於警詢及偵查時之證述
    ，及臺北市政府警察局萬華分局刑案現場勘察報告，雖屬被
    告以外之人於審判外之言詞及書面陳述，然當事人於審判程
    序對於上開證據方法之證據能力並未爭執，本院審酌前開言
    詞及書面陳述，並無違法不當及證明力明顯過低之瑕疵，認
    前揭證據方法，適為本案之證據。
  (三)至其餘資以認定本案犯罪事實之刑案現場相片31幀，乃以機
    械之方式所留存之現場影像，並非供述證據，無傳聞法則之
    適用，且與本案具有關聯性，而上開照片係經偵辦員警合法
    取得，自應認為有證據能力。
二、訊據被告甲○○矢口否認有何加重竊盜犯行，辯稱：伊是街
    友，伊撿拾瓶罐、紙箱時使用的腳踏車上有手套，如果要偷
    東西，伊會戴手套，且伊10幾歲就開始住在西門町，認識的
    人很多，我不可能在西門町附近偷東西云云。然查：
  (一)告訴人住處於上揭時、地遭人卸下客廳紗窗，並由窗戶處踰
    越侵入上址，竊取告訴人所有、置放於電視櫃上零錢500元
    等事實，業據告訴人於警詢及偵查中證述明確【見98年度偵
    字第8490號卷（下稱偵卷）第6至7頁、第52至53頁】，並經
    臺北市政府警察局萬華分局到場處理採集現場跡證，發現現
    場係位於4 樓，犯嫌係由現場後方防火巷，攀爬遮雨棚至現
    場，再將客廳玻璃窗戶（未上鎖）之紗窗遭下侵入行竊乙節
    ，有該局刑案現場勘察報告1 份、竊盜現場圖、勘察採證同
    意書、證物鑑驗清單、現場筆記、刑事案件證物採驗紀錄表
    各1紙及現場相片31幀在卷可稽（見偵卷第8至12頁、第13頁
    、第15至第18頁、第19至第34頁），應堪認定。
  (二)次查，被告雖始終否認曾去過案發現場云云，然本案經員警
    在告訴人住處客廳窗戶邊框上採集可疑指紋1 枚，送內政部
    警政署刑事警察局先排除告訴人指紋後，再以指紋特徵點比
    對法、指紋電腦比對法比對確認後，鑑驗結果認與該局檔存
    之被告指紋卡右食指指紋相符，有內政部警政署刑事警察局
    97 年10月28日刑紋字第0970163916號鑑驗書1份附卷足考（
    見偵卷第36至38頁）。參以，依被告供稱：伊20幾歲的時候
    在西門町武昌街開服裝店，開到快40歲的時候，之後在漢口
    街那邊的餐廳做主任做了7、8年，餐廳收起來後，伊就開始
    擔任街友，都是住在峨嵋街107 號前面騎樓，做街友的時候
    伊都是騎舊腳踏車去撿紙箱、瓶罐來賣，後來人家覺得不行
    就介紹伊去昆明醫院做清潔工，負責打掃醫院外圍的工作，
    一直做到伊入獄服刑前為止等語（見本院卷第32頁反面），
    則被告既未曾從事搬運物品到告訴人家中或裝修告訴人住處
    等類似工作，又與告訴人素不相識，顯然可以認定被告並無
    曾經無意或經告訴人同意入內而觸碰窗框留下指紋之可能性
    。而被告右食指指紋又留存在案發現場，足認被告曾未經告
    訴人同意侵入告訴處住處而親手碰觸過案發現場的窗戶邊框
    。
  (三)被告固辯稱上開鑑定結果可能有誤云云，然查，內政部警政
    署刑事警察局係依指紋特徵點比對法、指紋電腦比對法為鑑
    驗，而指紋特徵點比對法，除紋型相符外，併指特徵點的型
    態，各特徵點的相對位置及所夾的紋線數亦要相符，關於2
    個指紋被證為相同需要幾個特徵點乙節，各國標準不一，未
    有一定標準，我國係以12特徵點作為認定標準，而刑事警察
    局在受理本案現場採集指紋相片樣本上設定編號A至L共12點
    分別位在分歧線、介在線上之特徵點，經以電腦建檔資料庫
    比對，認為與檔存之被告指紋卡之右食指指紋，在紋型、特
    徵點位置及紋線相符，而依此數據認定屬同一人指紋，揆諸
    上述指紋特徵點比對法鑑定方法之要件、採證特徵點，該局
    所為鑑定均符合科學鑑驗方法。此外，被告亦未能指出本案
    指紋採集程序有何重大瑕疵，或提出直接且充足之證據證明
    鑑驗結果有何不可信之處，應認本案指紋採證及鑑定過程，
    均合於科學辦案程序，亦無悖於論理法則，可以採信。被告
    空言否認鑑定結果有誤云云，尚非足採。
  (四)綜上，本案被告雖非當場遭逮捕而查獲，然被告指紋在竊案
    發生現場為刑事鑑識人員採得，依採得時間、位置及型態，
    應係下手行竊之人進出房間所留，而被告對本案採集指紋送
    請鑑定之科學辦案方式所取得證據，均未能指證採集程序有
    何重大瑕疵，或鑑驗書有何不可信之處，對其因執行業務將
    指紋留存該處等合理原因亦經排除，是以，本案本於科學鑑
    定及合乎論理法則、經驗法則等推理，已達通常一般人不致
    有所懷疑之程度，已可認本案竊盜犯行確係被告所為無疑。
    故本案事證明確，被告上開辯解，委無足採，其犯行洵堪認
    定，應依法論科。
  (五)末按刑法上所謂夜間，應參照刑事訴訟法第146條第4項規定
    ，以日出前、日沒後為準（25年院字第1601號解釋），查本
    案發生當日即97年10月6日臺北地區日出時間為凌晨5時48分
    ，有交通部中央氣象局發布97年日出日沒時刻表在卷可查（
    見98年度偵緝字第1445號卷第44頁），且依告訴人所述本案
    失竊時間係同日凌晨1時起迄至發現遭竊之6時許，本案既乏
    明確事證足堪認定被告入內行竊時間係在凌晨5 時48分許前
    ，依罪疑惟輕之原則，被告行竊時間自難認定係在夜間，即
    應認定同日5、6時許之日間，附此敘明。
三、按刑法第321第1項第2 款之「門扇」專指門戶而言，而所謂
    「其他安全設備」，指門扇牆垣以外，依通常觀念足認防盜
    之一切設備而言，如門鎖、窗戶等，最高法院著有45年臺上
    字第1443號、55年臺上字第547 號判例可資參照；準此，為
    防盜另外裝設之鐵窗、窗戶、公寓式房屋分隔客廳與陽台間
    之落地鋁玻璃門，自屬「其他安全設備」，則告訴人在上址
    所裝設之窗戶，具防盜作用，屬安全設備。又毀越門扇而入
    室行竊，其越入行為即屬侵入住宅，已結合於所犯加重竊盜
    之罪質中，無更行構成侵入住宅罪之理，此觀最高法院27年
    上字第1887號判例自明。是核被告所為，係犯刑法第321 條
    第1項第2款之踰越安全設備竊盜罪。又被告有事實欄第1 項
    所載之犯罪及科刑執行情形，此有高等法院被告前案記錄表
    1份在卷足憑，其於5年內故意再犯本件有期徒刑以上之罪，
    為累犯，應依法加重其刑。爰審酌被告貪圖財物，竟以踰越
    防閑設備進入他人住宅所生危害較大之方式行竊得手，侵害
    他人財產權益及住宅安寧，危及社會治安，犯後亦未坦然承
    認犯行，態度非佳，另酌其生活狀況、智識程度、品性素行
    及告訴人所受損害等一切情狀，量處如主文所示之刑。，以
    資懲戒。
據上論斷，應依刑事訴訟法第284條之1、第299條第1項前段、刑
法第321條第1項第2款、第47條第1項，判決如主文。
本案經檢察官徐則賢到庭執行職務。
中    華    民    國    99    年    1     月    19    日
                  刑事第十三庭  法  官  陳君鳳
以上正本證明與原本無異。
如不服本判決應於收受送達後10日內向本院提出上訴書狀，並應
敘述具體理由；其未敘述上訴理由者，應於上訴期間屆滿後20日
內向本院補提理由書（均須按他造當事人之人數附繕）「切勿逕
送上級法院」。
                                書記官  楊湘雯
中    華    民    國    99    年    1     月    19    日
附錄本判決論罪科刑依據之法條：
刑法第321條
犯竊盜罪而有左列情形之一者，處六月以上、五年以下有期徒刑
：
一  於夜間侵入住宅或有人居住之建築物、船艦或隱匿其內而犯
    之者。
二  毀越門扇、牆垣或其他安全設備而犯之者。
三  攜帶兇器而犯之者。
四  結夥三人以上而犯之者。
五  乘火災、水災或其他災害之際而犯之者。
六  在車站或埠頭而犯之者。
前項之未遂犯罰之。

司法院資訊處製作；財團法人民間司法改革基金會備份。
